臺灣臺南地方法院民事判決
109年度保險字第14號
原      告  郭麗琴

訴訟代理人  歐柏宏
被      告  中國人壽保險股份有限公司

法定代理人  Saloom Tham

訴訟代理人  楊家易
上列當事人間請求給付失能保險金事件，本院於民國110年7月14
日言詞辯論終結，判決如下：
    主      文
原告之訴駁回。
訴訟費用由原告負擔。
    事實及理由
壹、程序方面：
一、按當事人喪失訴訟能力或法定代理人死亡或其代理權消滅者
    ，訴訟程序在有法定代理人或取得訴訟能力之本人承受其訴
    訟以前當然停止；第168條、第169條第1項及第170條至前條
    之規定，於有訴訟代理人時不適用之。但法院得酌量情形，
    裁定停止其訴訟程序；前開承受訴訟人於得為承受時，應即
    為承受之聲明；聲明承受訴訟，應提出書狀於受訴法院，由
    法院送達於他造，民事訴訟法第170條、第173條、第175條
    第1項、第176 條分別定有明文。本件被告之法定代理人原
    係王銘陽，嗣於本院審理中，變更為Saloom Tham，經被告
    於民國110年7月19日具狀聲明承受訴訟，並提出公開資訊觀
    測站歷史重大消息查詢網頁在卷可憑（見本院卷二第167頁
    ），經核並無不合，應予准許。
二、次按訴狀送達後，原告不得將原訴變更或追加他訴，但擴張
    應受判決事項之聲明者，不在此限，民事訴訟法第255條第1
    項第3款定有明文。查原告起訴時聲明為：被告應給付原告
    新臺幣（下同）1,600,000元，及自起訴狀繕本送達翌日起
    至清償日止，按週年利率5%計算之利息（見本院卷一第13頁
    ）。嗣於本院審理時變更其聲明為：被告應給付原告1,967,
    482元，及自109年9月24日起至清償日止，按週年利率5%計
    算之利息（見本院卷二第53頁），核屬擴張應受判決事項之
    聲明，揆諸前揭法律規定，應予准許。
貳、實體方面：
一、原告主張：
  ㈠原告於100年11月7日向被告投保保單號碼第00000000號中國
    人壽新樂活終身醫療健康保險，附加人身意外傷害保險附約
    （下稱系爭保險附約），系爭保險附約之保險金額為1,000,
    000 元，嗣提高為1,237,311元；訴外人東方學校財團法人
    東方設計大學復於107年8月1日以原告為被保險人，向被告
    加保保單號碼第Z000000000號團體保險契約，保險項目包含
    本人傷害保險（下稱系爭傷害保險契約），保險金額為300,
    000元，及2-11級意外傷害失能保險金（甲型）即團體1年定
    期人壽保險給付附加條款（下稱系爭失能保險契約），保險
    金額為1,000,000元。
  ㈡嗣原告於107年8月15日因車禍受有後腦震盪後遺症，經高雄
    榮民總醫院臺南分院（下稱榮總臺南分院）持續治療，並於
    108年8月23日診斷為「步態不穩，需拐杖助行，中樞神經系
    統遺存障害，終身無法工作，日常生活需人陪伴」，顯已達
    系爭保險附約、系爭傷害保險契約、系爭失能保險契約附表
    一殘廢程度第1-1-3項中樞神經系統機能遺存顯著障害，終
    身無工作能力者（下稱系爭障害），原告依系爭保險附約、
    系爭傷害保險契約、系爭失能保險契約請求被告給付保險金
    ，詎被告以原告現況非意外所致，難認保險事故已發生為由
    拒絕給付，為此，爰依系爭保險附約、系爭傷害保險契約、
    系爭失能保險契約提起本件訴訟等語，並聲明：被告應給付
    原告1,967,482元，及自109年9月24日起至清償日止，按週
    年利率5%計算之利息。
二、被告則以：原告於車禍前，即已罹患慢性腎臟病晚期、貧血
    等疾病，並自102年間起因該等疾病頻繁發生頭暈、眩暈、
    嘔吐等症狀，難認原告係因意外傷害事故產生系爭障害；原
    告並未舉證證明意外傷害事故已發生且與系爭障害具因果關
    係，被告自無給付保險金之責任等語，資為抗辯。並聲明：
    原告之訴駁回。
三、兩造不爭執事項（見本院卷二第53頁至第56頁、第119頁至
    第121頁、第160頁至第161頁）：
  ㈠原告於100年11月7日向被告投保保單號碼第00000000號中國
    人壽新樂活終身醫療健康保險，附加系爭保險附約，系爭保
    險附約之保險金額為1,000,000元，嗣依不爭執事項㈧、㈨所
    示函、令，提高保險金額為1,237,311元。
  ㈡東方學校財團法人東方設計大學於107年8月1日以原告為被保
    險人，向被告加保保單號碼第Z000000000號團體保險契約，
    保險項目包含系爭傷害保險契約，保險金額為300,000 元、
    系爭失能保險契約，保險金額為1,000,000元。
  ㈢原告提出之榮總臺南分院108年8月23日診斷證明書記載：「
    病名：腦震盪後遺症。醫師囑言：病患於107年8月15日車禍
    受傷，之後於108年2月1日，108年2月22日，108年3月22日
    ，108年4月26日，108年5月31日，108年6月28日，108年7 
    月26日，108年8月23日至神經科門診就醫，上述病因頭暈頻
    發作，步態不穩，需拐杖助行，中樞神經系統遺存障害，終
    身無法工作，日常生活需人陪伴，症狀固定」之內容。
  ㈣系爭保險附約第5條保險範圍約定：「被保險人在本附約有效
    期間內，因遭受意外傷害事故，致其身體蒙受傷害而致殘廢
    或死亡時，本公司依照本附約的約定，給付保險金。前項所
    稱意外傷害事故，指非由疾病引起之外來突發事故。」、第
    7條第1項殘廢保險金的給付約定：「被保險人於本契約有效
    期間內遭受第5條約定的意外傷害事故，自意外傷害事故發
    生之日起180日以內致成附件一所列殘廢程度之一者，本公
    司給付殘廢保險金，其金額按該表所列之給付比例計算。但
    超過180日致成殘廢者，受益人若能證明被保險人之殘廢與
    該意外傷害事故具有因果關係者，不在此限。」、如本院卷
    一第87頁所示之附件一即「殘廢程度與保險金給付表」記載
    ：「編碼1-1-3：中樞神經系統遺存顯著障害，終身不能從
    事任何工作，且日常生活尚能自理者，殘廢等級3級，給付
    比例80%」之內容。
  ㈤如本院卷一第239頁至第259頁所示系爭傷害保險契約保單條
    款第5條保險範圍約定：「被保險人於本契約有效期間內，
    因遭受意外傷害事故，致其身體蒙受傷害而致殘廢或死亡時
    ，本公司依照本契約的約定，給付保險金。前項所稱意外傷
    害事故，指非由疾病引起之外來突發事故。」、第7條第1 
    項殘廢保險金的給付約定：「被保險人於本附約有效期間內
    遭遇第5條約定的意外傷害事故，自意外傷害事故發生之日
    起180日以內致成附件一所列殘廢程度之一者，本公司給付
    殘廢保險金，其金額按該表所列之給付比例乘以本附約保險
    金額計算。但超過180日致成殘廢者，受益人若能證明被保
    險人之殘廢與該意外傷害事故具有因果關係者，不在此限。
    」、如本院卷一第245頁所示之附件一即「殘廢程度與保險
    金給付表」記載：「編碼1-1-3：中樞神經系統機能遺存顯
    著障害，終身無工作能力，為維持生命必要之日常生活活動
    上可自理者，殘廢等級3級，給付比例80%。」之內容。
  ㈥如本院卷一第251頁至第259頁所示系爭失能保險契約保單條
    款第3條2至11級意外傷害殘廢保險金的保險範圍（甲型）約
    定：「被保險人於本契約有效期間內，因遭受意外傷害事故
    ，致其身體蒙受傷害而致殘廢時，本公司依照本附加條款的
    約定給付保險金。前項所稱意外傷害事故，指非由疾病引起
    之外來突發事故。」、第6條第1項2至11級意外傷害殘廢保
    險金的保險給付（甲型）約定：「被保險人於本契約有效期
    間內遭受第3條約定的意外傷害事故，自意外傷害事故發生
    之日起180日以內致成附件一『殘廢程度與保險金給付表』中
    所列第2至11級殘廢程度之一者，本公司給付『2至11級意外
    傷害殘廢保險金』，其金額按該表所列之給付比例乘以本附
    加條款該被保險人之保險金額計算。但超過180日致成殘廢
    者，受益人若能證明被保險人之殘廢與該意外傷害事故具有
    因果關係者，不在此限。」、如本院卷一第254頁所示之附
    件一即「殘廢程度與保險金給付表」記載：「編碼1-1-3：
    中樞神經系統機能遺存顯著障害，終身無工作能力，為維持
    生命必要之日常生活活動尚可自理者，殘廢等級3級，給付
    比例80%。」之內容。
  ㈦原告於107年8月15日至衛生福利部臺南醫院（下稱臺南醫院
    ）急診，如本院卷一第266頁所示之護理紀錄單記載：「病
    患來診為過馬路時被機車撞到，左後腦血腫，……依醫囑給予
    安排檢查：Brain CT、無顯影……值班醫師陳建榮醫師診視病
    患後，Brain CT：無明顯異常，病人症狀改善，予以出院。
    ……」之內容。
  ㈧如本院卷一第445頁所示金融監督管理委員會105年7月19日金
    管保財字第10502502804號函記載：「說明：新送審之個人
    傷害保險（不含旅行平安險）商品自旨揭規範修正發布生效
    日起，應依旨揭規範辦理，至前述生效日前已經本會核准、
    核備或備查之個人傷害保險（不含旅行平安險）商品，如僅
    配合旨揭規範辦理者，應依據『保險商品銷售前程序作業準
    則』第25條規定辦理，餘請依『保險商品銷售前程序作業準則
    』相關規定完成審查程序。」之內容。
  ㈨如本院卷一第447頁所示金融監督管理委員會105年7月19日金
    管保財字第10502502801號令記載：「依據保險業各種準備
    金提存辦法第5條規定訂定個人傷害保險（不含旅行平安保
    險）危險發生率相關規定如下：㈠自106年1月1日起個人傷害
    保險主契約及附加契約第1類職業類別之意外死亡發生率（
    含全殘）不得低於萬分之2.4543（即萬分之8.181之30%），
    且不得高於萬分之6.5448（即萬分之8.181之80%）。……」之
    內容。
  ㈩國立成功大學醫學院附設醫院(下稱成大醫院）110年2月9日
    成附醫秘字第1100002764號函檢附之病情鑑定報告書記載：
    「依一般醫療常規而言，腦震盪患者常見症狀為何？持續
    期間通常為多久？是否有痊癒之可能?答覆：一般腦震盪之
    症狀為頭痛、眩暈、倦怠、煩躁、注意力不集中、記憶力減
    退。臨床上大多數病人症狀約3個月内就會改善消失，大部
    分在1年內會痊癒。腦震盪症候群(Post Concussion Syndro
    me)，原則：甲、標準程序(Standard)：針對此題目並沒有L
    evelI的研究，可提供足夠資料作標準程序。乙、指引(Guid
    eline)：對腦震盪症候群病患的各項臨床症狀，例如頭痛、
    失眠、沮喪等，須分別排除是否有次專科領域的功能性或器
    質性病因；若有，則須同時予以治療。排除上述病因後，治
    療腦震盪症候群病患最重要的是：『詳細解釋病情以及提供
    病患教育（Patient Education)』。當病患明白這些症狀大
    部分在1年內會痊癒，則繼發的心理情緒症狀會大為減少，
    有助於提高治療成效，並能使病患早日恢復生活品質，或重
    返工作職場。丙、建議(Options)：腦震盪症候群的各種表
    現，因為發生的治病機轉互有不同，在治療的考量上宜個別
    討論。參考資料：台灣版輕度及嚴重頭部外傷治療準則，台
    灣神經外科醫學會。慢性腎臟病患者常見病徵為何？是否
    可能引起暈眩、嘔吐等症狀？答覆：根據內科學教科書Harr
    ison，腎臟科教科書Brenner and Rector’s the Kidney，
    以及醫學綜合資料庫UpToDate之描述，加上臨床過往之經驗
    ，慢性腎臟病患之症狀，常見為虛弱、易感疲勞、食慾不佳
    、噁心、嘔吐、皮膚搔癢，尿量減少或水腫、小便次數頻繁
    、小便顏色或泡沫增加及改變，貧血、血壓上升、睡眠品質
    下降…等。症狀的出現及嚴重程度，會隨著慢性腎臟病期別
    的進展顯現及日趨嚴重，但絕大多數病人通常要到慢性腎臟
    病第四期之後（估計的腎絲球過濾率為小於30mL/min)，上
    述症狀才會明顯。慢性腎臟病引起暈眩比較少於教科書等參
    考資料提及，可能的直接關聯性較少，但因慢性腎臟病常伴
    隨貧血（尤其是第五期之後），以及高血壓之血壓上升不易
    控制，是有可能造成頭暈。至於嘔吐則常見於慢性腎臟病患
    者，尤其是第五期之後，於接近洗腎前的尿毒症狀十分常見
    。上述症狀通常會持續反覆發生，直到尿毒症因透析或腎移
    植而有所改善。病患於102年文賢內科診所病歷之記載，於9
    9年之腎功能檢查，肌酸酐當時就已達4.9mg/dL，至少為慢
    性腎臟病第四期（病歷描述為第五期），診斷亦提及貧血、
    眩暈、缺鐵性貧血部分原因於病歷描述亦提及Menorrhagia(
    經血過多），有給予鐵劑之治療。於107年9月26日病歷亦可
    見供第五期慢性腎臟病病人健保使用之紅血球生成素NESP開
    始有施打紀錄。108年6月24日病歷手寫處亦有「改EPO/DPOq
    7〜10天」之使用紅血球生成素之紀錄。依健保規定，血紅素
    未超過11g/dL之慢性腎臟病第五期病患，可由健保給付紅血
    球生成素，因此當時應仍有血紅素不足11g/dL之貧血。至於
    是否會造成頭暈則為每個人忍受程度不一，會有不一樣表現
    ，但也較少有『天旋地轉』式的『眩』的表現。嘔吐部分，常常
    與尿毒嚴重程度呈正相關，病患於文賢內科診所、高榮台南
    分院、奇美醫院所列出之檢查結果，尿素氮(BUN)於106、10
    7、108年度已偏高，常為60mg/dL以上，甚至多次於診所之
    紀錄為超過100。高尿素氮血症可能會時有噁心嘔吐之現象
    （但因每個人對尿毒的忍受力不同，並不一定就會有這些症
    狀）。本件郭麗琴之體況，是否符合系爭保險契約所約定
    之1-1-3項失能程度所謂『中樞神經系統遺存障害，終身無工
    作能力』？答覆：郭麗琴目前因暈眩及雙下肢無力，需輔具
    協助勉強可行走，需輪椅代步，且有智力減退現象(MMSE：2
    3/30)。自108年1月20日於奇美醫院急診及108年1月20日至1
    08年8月23日於高雄榮民總醫院台南分院治療。無明顯改善
    。體況符合『中樞神經系統遺存障礙，終身無工作能力』之條
    文。」之內容。
  成大醫院110年6月8日成附醫秘字第1100011033號函檢附之病
    情鑑定報告書記載：「依上開函意見所載，原告郭麗琴自9
    9年起至少為慢性腎臟病第四期，診斷亦提及貧血，並至108
    年6月仍因血紅素不足之貧血接受藥物治療，則郭麗琴頭暈
    之症狀，是否可能因自身所罹患之各項疾病所致？答覆：致
    頭暈症狀之診斷，除貧血之外，常見於腦神經相關之中樞性
    原因，及内耳平衡相關之週邊性原因的頭暈或暈眩。但因病
    歷記載內容無提及相關之診斷證明其有內耳不平衡相關容易
    眩暈之表現，所以此部分可能性較少。至於腦神經部分造成
    之中樞性相關頭暈無法完全排除，但仍以貧血可能為比較主
    要之原因（尤其該病患長期治療其貧血，貧血未改善，自然
    頭暈狀況就無法改善）。其他如前所述，慢性腎臟病直接造
    成頭暈之機會較少，亦無相關病態生理可供解釋。慢性腎臟
    病相關貧血後之頭暈與慢性腎臟病關係非為直接關係，常為
    透過貧血機轉所致。又依原鑑定報告所載，原告目前之體
    況，除暈眩外尚合併有雙下肢無力及智力減退之情形，前揭
    雙下肢無立及智力減退等症狀是否與原告自身所罹患之各項
    疾病相關？答覆：原告患有慢性腎衰竭及貧血等疾病，和其
    下肢無力及智力減退應無直接相關。原告是否可能係因自
    身所罹患之多項疾病，致其目前之體況符合系爭保險契約中
    所約定之『中樞神經系統遺存障礙，終身無工作能力』？答覆
    ：病患不會單純因腎衰竭及貧血導致體況符合契約中所約定
    之『中樞神經系統遺存障礙，終身無工作能力』。」之內容。
四、兩造爭執事項（見本院卷二第56頁）：
　　原告請求被告依系爭保險附約、系爭傷害保險契約及系爭失
    能保險契約，給付「殘廢程度與保險金給付表」所示編碼1-
    1-3殘廢等級之保險金各989,848元、240,000元、800,000元
    ，扣除被告已給付之62,366元後為1,967,482元，有無理由
    ？
五、本院得心證之理由：
  ㈠按傷害保險人於被保險人遭受意外傷害及其所致失能或死亡
    時，負給付保險金額之責。前項意外傷害，指非由疾病引起
    之外來突發事故所致者，保險法第131條定有明文。又依不
    爭執事項㈣、㈤、㈥所載內容，可知意外傷害保險係承保因意
    外傷害所致之損失。而人之傷害或死亡之原因，其一來自內
    在原因，另一則為外來事故（意外事故），所謂外來事故（
    意外事故），係指內在原因以外之一切事故而言，其事故之
    發生為外來、偶然而不可預見。換言之，意外事故與殘廢或
    死亡結果之發生間，需有相當因果關係，於此情形，保險人
    始應負給付保險金之責任。所謂相當因果關係，係指依經驗
    法則，綜合行為當時所存在之一切事實，為客觀之事後審查
    ，認為在一般情形上，有此環境，有此行為之同一條件，均
    發生同一之結果者，則該條件即為發生結果之相當條件，行
    為與結果即有相當之因果關係；反之，若在一般情形上，有
    此同一條件存在，而依客觀之審查，認為不必皆發生此結果
    者，則該條件與結果並不相當，不過為偶然之事實而已，其
    行為與結果間即無相當因果關係（最高法院87年度台上字第
    154號判決意旨參照）。次按當事人主張有利於己之事實者
    ，就其事實有舉證之責任，民事訴訟法第277條前段定有明
    文。是民事訴訟如係由原告主張權利者，應先由原告負舉證
    之責，若原告先不能舉證，以證實自己主張之事實為真實，
    則被告就其抗辯事實即令不能舉證，或其所舉證據尚有疵累
    ，亦應駁回原告之請求。本件原告主張其於107年8月15日發
    生車禍受傷導致系爭障害乙節，既為被告所否認，依上開說
    明，原告對於其有系爭障害係因前揭車禍所致之事實，即應
    負舉證之責任。
  ㈡原告主張其因前揭車禍導致系爭障害乙情，固據提出榮總臺
    南分院診斷證明書為證（見本院卷一第19頁）。經查：
　⒈本院囑託成大醫院鑑定腦震盪及慢性腎臟病患者之症狀及原
    告之體況是否有系爭障害，該院稱：「一般腦震盪之症狀
    為頭痛、眩暈、倦怠、煩躁、注意力不集中、記憶力減退。
    臨床上大多數病人症狀約3個月内就會改善消失，大部分在1
    年內會痊癒。……。慢性腎臟病患之症狀，常見為虛弱、易
    感疲勞、食慾不佳、噁心、嘔吐、皮膚搔癢，尿量減少或水
    腫、小便次數頻繁、小便顏色或泡沫增加及改變，貧血、血
    壓上升、睡眠品質下降…等。症狀的出現及嚴重程度，會隨
    著慢性腎臟病期別的進展顯現及日趨嚴重，但絕大多數病人
    通常要到慢性腎臟病第四期之後（估計的腎絲球過濾率為小
    於30mL/min)，上述症狀才會明顯。慢性腎臟病引起暈眩比
    較少於教科書等參考資料提及，可能的直接關聯性較少，但
    因慢性腎臟病常伴隨貧血（尤其是第五期之後），以及高血
    壓之血壓上升不易控制，是有可能造成頭暈。至於嘔吐則常
    見於慢性腎臟病患者，尤其是第五期之後，於接近洗腎前的
    尿毒症狀十分常見。上述症狀通常會持續反覆發生，直到尿
    毒症因透析或腎移植而有所改善。病患於102年文賢內科診
    所病歷之記載，於99年之腎功能檢查，肌酸酐當時就已達4.
    9mg/dL，至少為慢性腎臟病第四期（病歷描述為第五期），
    診斷亦提及貧血、眩暈、缺鐵性貧血部分原因於病歷描述亦
    提及Menorrhagia(經血過多），有給予鐵劑之治療。於107
    年9月26日病歷亦可見供第五期慢性腎臟病病人健保使用之
    紅血球生成素NESP開始有施打紀錄。108年6月24日病歷手寫
    處亦有「改EPO/DPOq7〜10天」之使用紅血球生成素之紀錄。
    依健保規定，血紅素未超過11g/dL之慢性腎臟病第五期病患
    ，可由健保給付紅血球生成素，因此當時應仍有血紅素不足
    11g/dL之貧血。至於是否會造成頭暈則為每個人忍受程度不
    一，會有不一樣表現，但也較少有『天旋地轉』式的『眩』的表
    現。嘔吐部分，常常與尿毒嚴重程度呈正相關，病患於文賢
    內科診所、高榮台南分院、奇美醫院所列出之檢查結果，尿
    素氮(BUN)於106、107、108年度已偏高，常為60mg/dL以上
    ，甚至多次於診所之紀錄為超過100。高尿素氮血症可能會
    時有噁心嘔吐之現象（但因每個人對尿毒的忍受力不同，並
    不一定就會有這些症狀）。郭麗琴目前因暈眩及雙下肢無
    力，需輔具協助勉強可行走，需輪椅代步，且有智力減退現
    象(MMSE：23/30)。自108年1月20日於奇美醫院急診及108年
    1月20日至108年8月23日於高雄榮民總醫院台南分院治療。
    無明顯改善。體況符合『中樞神經系統遺存障礙，終身無工
    作能力』之條文。」等語，有該院110年2月9日成附醫秘字第
    1100002764號函及檢附之病情鑑定報告書在卷可稽（見本院
    卷二第85頁至第90頁），足見腦震盪雖會產生頭痛、眩暈等
    症狀，多數患者於3個月內即會改善消失，並於1年內痊癒；
    而慢性腎臟病常伴隨貧血及血壓上升，可能造成頭暈，患者
    於第四期後嘔吐、貧血、血壓上升等症狀漸趨嚴重，尤其第
    五期後接近洗腎前尿毒症狀十分常見，上開症狀會反覆發生
    ，直到尿毒症因透析或腎移植始能改善；且原告因暈眩、雙
    下肢無力及智力減退現象，其體況符合系爭障害。
　⒉原告雖以上開診斷證明書為據，主張其因前揭車禍導致系爭
    障害，然將上開病情鑑定報告書與臺南醫院護理紀錄單（見
    本院卷一第371頁）對照觀之，可知原告因前揭車禍至臺南
    醫院急診時，經診斷為腦震盪、頭部損傷，縱因腦震盪產生
    頭痛、眩暈等症狀，該等症狀約於3個月內即會改善消失，
    並於1年內痊癒，而原告因頭暈頻發作，步態不穩，需拐杖
    助行，於108年2月1日起至榮總臺南分院就診，並於108年8
    月23日診斷為「步態不穩，需拐杖助行，中樞神經系統遺存
    障害，終身無法工作，日常生活需人陪伴」，原告之體況雖
    符合系爭障害，惟原告於108年2月1日至榮總臺南分院就診
    時，距離前揭車禍發生時，已相隔5月餘，尚難遽認原告因
    前揭車禍導致系爭障害；況且，本院依被告聲請函詢成大醫
    院關於原告是否因自身疾病導致系爭障害，該院稱：「致
    頭暈症狀之診斷，除貧血之外，常見於腦神經相關之中樞性
    原因，及内耳平衡相關之週邊性原因的頭暈或暈眩。但因病
    歷記載內容無提及相關之診斷證明其有內耳不平衡相關容易
    眩暈之表現，所以此部分可能性較少。至於腦神經部分造成
    之中樞性相關頭暈無法完全排除，但仍以貧血可能為比較主
    要之原因（尤其該病患長期治療其貧血，貧血未改善，自然
    頭暈狀況就無法改善）。其他如前所述，慢性腎臟病直接造
    成頭暈之機會較少，亦無相關病態生理可供解釋。慢性腎臟
    病相關貧血後之頭暈與慢性腎臟病關係非為直接關係，常為
    透過貧血機轉所致。原告患有慢性腎衰竭及貧血等疾病，
    和其下肢無力及智力減退應無直接相關。病患不會單純因
    腎衰竭及貧血導致體況符合契約中所約定之『中樞神經系統
    遺存障礙，終身無工作能力』。」等語，有該院110年6月8日
    成附醫秘字第1100011033號函檢附之病情鑑定報告書存卷可
    查（見本院卷二第145頁至第147頁），顯見原告雖患有腎衰
    竭及貧血等疾病，該等疾病不會直接導致原告有下肢無力及
    智力減退等症狀，故原告有系爭障害並非自身罹患疾病所致
    ；而原告之體況雖符合系爭障害，亦須系爭障害為前揭車禍
    所致，始符合請領殘廢給付保險金之要件，惟上開2份病情
    鑑定報告書並未認定原告係因前揭車禍導致系爭障害，自難
    以病情鑑定報告書內容為有利於原告之認定。故以現有證據
    資料，尚難遽認原告有系爭障害係因前揭車禍所致。此外，
    原告復未提出其他證據足以證明因前揭車禍致其受有系爭障
    害，難認已盡舉證之責，是原告請求被告給付保險金，當屬
    無據。
六、綜上所述，原告依系爭保險附約、系爭傷害保險契約及系爭
    失能保險契約，請求被告給付1,967,482元，及自109年9月2
    4日起至清償日止，按週年利率5%計算之利息，為無理由，
    不應准許。
七、本件事證已臻明確，兩造其餘攻擊防禦方法及所提證據，經
    本院斟酌後，認為與本件判決結果不生影響，爰不逐一論述
    ，附此敘明。
八、訴訟費用負擔之依據：民事訴訟法第78條。
中　　華　　民　　國　　110 　年　　7 　　月　　30　　日
                  民事第一庭    法    官　王鍾湄
以上正本係照原本作成。
如對本判決上訴，須於判決送達後20日內向本院提出上訴狀。
如委任律師提起上訴者，應一併繳納上訴審裁判費。
中　　華　　民　　國　　110 　年　　7 　　月　　30　　日
                               書 記 官  曾怡嘉